臺灣高等法院民事判決
111年度上易字第931號
上  訴  人  A 0 1   

被上訴人    紀丁彰  
上列當事人間請求侵權行為損害賠償事件，上訴人對於中華民國
111年6月30日臺灣桃園地方法院110年度訴字第2341號第一審判
決提起上訴，本院於111年10月18日言詞辯論終結，判決如下：
    主  文
原判決關於駁回上訴人後開第二項之訴部分，及命上訴人負擔訴
訟費用之裁判均廢棄。
被上訴人應再給付上訴人新臺幣參拾伍萬元，及自民國一一一年
二月二十五日起至清償日止，按年息百分之五計算之利息。
其餘上訴駁回。
第一審訴訟費用關於廢棄部分，及第二審訴訟費用，均由被上訴
人負擔五分之一，餘由上訴人負擔。
    事實及理由
一、上訴人起訴主張：伊與訴外人甲○○為夫妻關係，共同育有2
    名子女。被上訴人明知甲○○為有配偶之人，仍先後為下列行
    為：㈠於民國（下同）110年3月23日開車搭載甲○○至桃園市○
    ○區○○路00號哈密瓜MOTEL中壢店休憩，並在該旅館房間內與
    甲○○為無套內射之性行為；㈡於110年4月11日開車搭載甲○○
    入住○○市○○區○○路000巷00弄0號維也納花園旅館，並於該日
    早上、下午在該旅館房間內與甲○○為無套內射之性行為各1
    次；㈢於110年5月15日開車搭載甲○○至桃園市○○區○○路000巷
    00號之奇美國際時尚旅館，並在該旅館房間內與甲○○為無套
    內射之性行為，甲○○於同日晚間10時40分許返家，被上訴人
    則在該旅館房間過夜，嗣被上訴人於翌日(110年5月16日)清
    晨，又邀約甲○○至該房間，並與甲○○為無套內射之性行為。
    被上訴人上開行為顯然逾越一般男女正常交往分際，乃不法
    侵害伊基於配偶關係之身分法益且情節重大，致伊精神上受
    有莫大痛苦，須接受身心科療程，爰依民法第184條第1項前
    段、第195條第1項前段、第3項規定，請求被上訴人給付伊
    新臺幣（下同）165萬元本息等語。原審判命被上訴人應給
    付上訴人15萬元本息，而駁回上訴人其餘之訴，上訴人就其
    敗訴部分，聲明不服，提起上訴。上訴聲明求為判決：㈠原
    判決關於駁回上訴人後開第㈡項之訴部分廢棄；㈡被上訴人應
    再給付上訴人150萬元，及自起訴狀繕本送達翌日起至清償
    日止
　　，按年息5％計算之利息。
二、被上訴人於本院準備程序及言詞辯論期日均未到場，亦未提
    出書狀作何聲明或陳述，據其在原審陳述略以：伊承認上訴
    人主張之事實，但上訴人請求之精神慰撫金過高等語，資為
    抗辯。
三、上訴人主張前揭事實，業據提出台灣高鐵票券購買紀錄、付
    款證明、甲○○之手機定位紀錄等影本為證（見原審卷第15至
    17、21至27頁），並有維也納花園旅館住房旅客資料可佐（
    見原審卷第39至41頁），且為被上訴人所不爭執（見原審卷
    第74頁），自堪信為真實。
四、得心證之理由：
  （一）按因故意或過失，不法侵害他人之權利者，負損害賠償
        責任；不法侵害他人之身體、健康、名譽、自由、信用
　　　　、隱私、貞操，或不法侵害其他人格法益而情節重大者
　　　　，被害人雖非財產上之損害，亦得請求賠償相當之金額
　　　　，此項規定於不法侵害他人基於父、母、子女或配偶關
        係之身分法益而情節重大者準用之，民法第184條第1項
        前段、第195條第1項前段、第3項分別定有明文。又婚
        姻係以夫妻之共同生活為其目的，配偶應互相協力保持
        其共同生活之圓滿安全及幸福，夫妻互守誠實，為確保
        其共同生活之圓滿安全及幸福之必要條件，故配偶間因
        婚姻互負誠實之義務，配偶之一方行為不誠實，與第三
        人通姦者，即為違反婚姻之誠實義務而侵害他方之權利
　　　　，第三人明知對方為有配偶之人，仍與對方發生親密肉
        體接觸，顯將使他方配偶情感深受打擊，動搖對方家庭
        生活之圓滿安全與幸福，自係不法侵害他方配偶基於配
        偶關係之身分法益而情節重大，構成侵權行為。本件被
        上訴人既不爭執其明知甲○○係有配偶之人，仍與甲○○為
        相姦行為，則被上訴人該相姦行為自已侵害上訴人基於
        配偶關係之身分法益，且情節重大，堪認上訴人因此精
        神上受有痛苦甚鉅，其依前開規定，請求被上訴人賠償
        非財產上損害之精神慰撫金，核屬有據。
　　(二)次按以人格權遭遇侵害，受有精神上之痛苦，而請求慰
        藉金之賠償，其核給之標準，須斟酌雙方之身分、資力
        與加害程度及其他各種情形核定相當之數額。所謂「相
        當」，應以實際加害情形與其名譽影響是否重大及被害
        人之身分、地位與加害人之經濟情況等關係定之（最高
        法院86年度台上字第3537號判決意旨參照）。經查，上
        訴人為碩士畢業，從事電子銷售工作，與甲○○共同育有
        2名未成年子女，月薪約6萬元，名下有汽車、不動產及
        投資；被上訴人為專科畢業，係退伍軍人，於事發時擔
        任臨時工，一天工資1600元，名下無財產，業據兩造陳
        明在卷（見原審卷第75頁），並有稅務電子閘門財產所
        得調件明細表可稽（見本院卷第59至67頁），至上訴人
        主張：被上訴人領有月退俸，其將所有不動產均借名登
        記於其配偶名下云云，尚乏依據，難認可採。爰審酌兩
        造之經濟能力、社會地位、財產狀況，被上訴人明知甲
        ○○已婚，仍多次與之發生性行為，造成上訴人家庭失和
        ，侵害上訴人基於配偶關係之身分法益，上開侵權行為
        之態樣、持續期間及上訴人所受精神上痛苦程度等一切
        情狀，認上訴人請求被上訴人賠償精神慰撫金以50萬元
        為適當，扣除原審判准之15萬元後，被上訴人應再給付
        上訴人35萬元（50萬元-15萬元），至逾上開數額之請
        求，即不應准許。
五、綜上所述，上訴人依民法第184條第1項前段、第195條第1項
    前段、第3項規定，請求被上訴人再給付精神慰撫金35萬元
　　，及自起訴狀繕本送達翌日即111年2月25日（按：起訴狀繕
    本於111年2月14日寄存送達被上訴人，經10日發生效力，見
    原審卷第49頁）起至清償日止，按年息5％計算之利息，為有
    理由，應予准許，逾此部分之請求，為無理由，不應准許
　　。從而，原審就上開應准許部分，為上訴人敗訴之判決，尚
    有未洽。上訴意旨指摘原判決此部分不當，求予廢棄改判，
    為有理由，爰由本院予以廢棄改判如主文第2項所示。至於
    上開不應准許部分，原審為上訴人敗訴之判決，並無不合。
    上訴意旨指摘原判決此部分不當，求予廢棄改判，為無理由
    ，應駁回其上訴。
六、本件事證已臻明確，兩造其餘之攻擊或防禦方法及所舉證據
　　，經本院斟酌後，認為均不足以影響本判決之結果，爰不逐
    一論列，附此敘明。
七、據上論結，本件上訴為一部有理由，一部無理由，依民事訴
    訟法第450條、第449條第1項、第79條，判決如主文。
中　　華　　民　　國　　111 　年　　11　　月　　30　　日
                  民事第二十四庭
                        審判長法  官  鍾素鳳
                              法  官  陳心婷
                              法  官  楊雅清
正本係照原本作成。
不得上訴。
中　　華　　民　　國　　111 　年　　11　　月　　30　　日
　　　　　　　　　　　　　    書記官  林虹雯